【裁判字號】    98,台上,3769
【裁判日期】    980702
【裁判案由】    違反臺灣地區與大陸地區人民關係條例
【裁判全文】
最高法院刑事判決            九十八年度台上字第三七六九號
上  訴  人  甲○○
選任辯護人  李進成律師
上列上訴人因違反台灣地區與大陸地區人民關係條例案件，不服
台灣高等法院中華民國九十八年四月二十四日第二審判決（九十
八年度上訴字第五八一號，起訴案號：台灣台北地方法院檢察署
九十七年度偵字第一二０六八號），提起上訴，本院判決如下：
    主  文
上訴駁回。
    理  由
按刑事訴訟法第三百七十七條規定，上訴於第三審法院，非以判
決違背法令為理由，不得為之。是提起第三審上訴，應以原判決
違背法令為理由，係屬法定要件。如果上訴理由書狀並未依據卷
內訴訟資料，具體指摘原判決不適用何種法則或如何適用不當，
或所指摘原判決違法情事，顯與法律規定得為第三審上訴理由之
違法情形，不相適合時，均應認其上訴為違背法律上之程式，予
以駁回。又裁判上一罪案件之一部分得提起第三審上訴者，不得
上訴第三審部分，依審判不可分原則，第三審法院應併予審判，
但以得上訴部分之上訴合法為前提，如該上訴為不合法，第三審
法院既應從程序上予以駁回，而無從為實體上判決，對於不得上
訴部分自無從適用審判不可分原則，併為實體上審判。本件原判
決撤銷第一審科刑判決，改判依想像競合犯之例，從一重論處上
訴人甲○○台灣地區與大陸地區人民關係條例第七十九條第二項
意圖營利而使大陸地區人民非法進入台灣地區罪刑，已詳敘認定
犯罪事實之依據及憑以認定之理由。從形式上觀察，原判決並無
違背法令之情形。上訴意旨就得上訴第三審之意圖營利使大陸地
區人民非法進入台灣地區部分，以證人方彩霞（即非法來台之大
陸地區女子）於民國九十七年五月三日之警詢陳述係有利於上訴
人，而原判決未予採信，又未說明其理由，謂有理由不備之違法
等語。惟查證人歷次之陳述相互歧異，究竟何者為可採，法院本
得依調查所得心證，認與真實性無礙者，採為認定事實之基礎；
且原判決採信其部分證言時，當然排除與該部分相歧異之證言，
縱未於判決理由內說明捨棄之理由，仍於判決本旨不生影響，自
不得執為適法之第三審上訴理由。原判決就卷內證人方彩霞之歷
次證述，係依調查證人詹皇慶證述及其他證據所得心證，而採信
其於九十七年五月五及二十三日二次在內政部入出國及移民署專
勤事務第一大隊台北縣專勤隊調查、同年六月二十七日檢察官偵
訊時，所為不利上訴人之一致指證（見偵查卷第二二至三三、一
一八至一一九頁），資為上訴人有罪之認定。至方彩霞於九十七
年五月三日警詢陳述，非但與上開供證歧異，且與證人詹皇慶之
證述不符，顯非真實，原判決未予採信，縱未於理由內說明捨棄
之理由，依上開說明，殊非理由不備之屬。上訴人此部分之上訴
違背法律上之程式，應從程序上駁回，則對於屬刑事訴訟法第三
百七十六條第一款案件、不得上訴第三審之使公務員登載不實部
分，當無從適用審判不可分原則，併為實體上審判，自應以其上
訴不合法，亦予駁回。
據上論結，應依刑事訴訟法第三百九十五條前段，判決如主文。
中    華    民    國  九十八  年    七    月    二    日
                      最高法院刑事第十庭
                          審判長法官  花  滿  堂
                                法官  黃  正  興
                                法官  陳  東  誥
                                法官  林  錦  芳
                                法官  洪  昌  宏
      本件正本證明與原本無異
                                      書  記  官
中    華    民    國  九十八  年    七    月    三    日
                                                Ａ


司法院資訊處製作；財團法人民間司法改革基金會備份。
